【裁判字號】    90,訴,265
【裁判日期】    900501
【裁判案由】    搶奪
【裁判全文】
臺灣桃園地方法院刑事判決                            九十年度訴字第二六五號
    公  訴  人  臺灣桃園地方法院檢察署檢察官
    被      告  乙○○
    選任辯護人  羅美玲律師
右列被告因搶奪案件，經檢察官提起公訴（九十年度偵字第一三八三號），本院判決
如左：
    主    文
乙○○意圖為自己不法之所有，而搶奪他人動產，因脫免逮捕，而當場施以強暴，處
有期徒刑貳年，緩刑伍年。
    事    實
一、乙○○於民國八十九年十二月七日九時十五分許，先至甲○○所經營位於桃園平
    鎮市○○路南勢二段四六○巷三十一號「平鎮商店」購買強力膠一條，持至該商
    店附近吸食完後，因還想再吸，於同日上午九時三十分許，返回甲○○上開商店
    ，要求再購買強力膠，惟遭甲○○拒絕，此時甲○○轉到該店前方處理小吃店之
    事宜，改由丙○○至櫃台看店，乙○○竟意圖為自己不法之所有，自行走進置貨
    架旁，趁丙○○在櫃台看店不及防備到置放強力膠貨架之際，奪取貨架上強力膠
    一盒（合計共十七條，值新台幣『下同』一百七十元），得手後，往外逃走，經
    丙○○立即通知甲○○，甲○○即在後追呼「把強力膠還我」，乙○○不予理會
    ，立即騎乘其所有未懸掛車牌之重型機車逃逸，丙○○、甲○○及鄰居等人，自
    後追趕，丙○○伸手拉乙○○所騎乘之機車倒地，乙○○不得已棄車逃走，在丙○○尚在追躡當中，乙○○為脫免逮捕，竟於地上撿拾石頭，向丙○○丟擲，因
    雙方之間尚有距離，幸未擊中，丙○○乃以竹竿將乙○○搶走之一盒強力膠打落
    地上後取回該物，乙○○乘隙逃逸無蹤。嗣經甲○○報警，經警依該機車之車籍
    資料循線查獲。
二、案經桃園縣警察局平鎮分局報告臺灣桃園地方法院檢察署檢察官偵查起訴，
    理    由
一、訊據被告乙○○坦承於上開時地，自行進入被害人甲○○所經營之上開商店之貨
    架上取走強力膠一盒，惟辯稱不知是否有被追、有無對證人丙○○丟擲石頭及騎
    乘機車逃逸云云。辯護人為其辯護稱：被告之行為應屬竊盜，非搶奪，被告丟石
    頭並未擊中證人丙○○，尚不構成「強暴」、「脅迫」之要件等語。惟查右揭犯
    罪事實，業據被害人甲○○指述綦詳，核與證人丙○○到庭證述：「被告第二次
    來，他又要買，我們不賣，．．．被告硬要買，被告就自己走進去，自己拿一盒
    強力膠，我跟甲○○一起去追被告，．．．被告有拿石頭丟我一次．．．。」之
    情節相符，並有車籍作業系統─查詢認可資料、被害人簽名領回強力膠之收據暨
    照片一張、機車及現場照片二張（偵卷第十四至十六頁）附卷可稽，被告犯行，
    應可認定。被告雖執上詞置辯，惟查，被告自被害人商店之貨架上奪取強力膠後
    ，猶知騎乘機車作為逃跑之工具，嗣並自行返回家中，於逃走之際，又自地上撿
    取石頭對證人丙○○丟擲，顯見其當時尚非完全無意識，其嗣辯稱不知是否有被
    追、有無對丙○○丟石頭，以及有無騎機車逃離等等，均為卸責之詞，諉無足取
    。又被告第二次返回該店，欲再購買強力膠吸用，而分遭被害人甲○○及證人丙○○之拒絕，但因渠時極度需要吸用更多之強力膠以解癮，乃乘證人丙○○當時
    人在櫃台看店，雖已看見被告走進店內置放強力膠貨架之位置，但不及防備到該
    處之際，被告立即在貨架處奪取一盒強力膠，並於取得後持該盒強力膠往外逃走
    ，因此被告應係趁人不備，奪取財物，非屬趁人不知而竊取他人之動產甚明。再
    刑法第三百二十九條準強盜罪之構成要件，係以行為人於實施竊盜、搶奪之行為
    後，為防護贓物、脫免逮捕或湮滅證據，而當場施以強暴、脅迫行為為已足，至
    於強暴、脅迫之行為強度，並不以達「至使不能抗拒」為必要，是被告為脫免逮
    捕，對丙○○當場丟擲石頭，雖未擊中，仍已該當上開要件，因此被告上開所辯
    亦無足取。本件事證明確，應依法論科。
二、被告於實施搶奪之行為後，為脫免逮捕，而尚在被害人追躡之際，對一同協助追
    捕之證人丙○○丟擲石頭，施以強暴之行為，核其所為係犯刑法第三百二十九條
    以同法第三百二十八條第一項強盜罪論之準強盜罪。公訴意旨漏未斟酌被告於逃
    跑之際另對追捕之人丟擲石之行為，已構成準強盜罪，而認被告上開所為係犯同
    法第三百二十五條第一項之罪，尚有未洽，惟其基本之搶奪事實相同，本院自應
    予審理，並變更其起訴法條。爰斟於被告年紀尚輕，因一時間難耐已成癮之吸膠
    習慣，致罹刑章，其所得之財物甚少，復未傷害到被害人，且被害人到庭表示宥
    恕被告，希給被告自新之機會，情輕法重，堪予憫恕，雖宣告法定最低本刑，猶
    嫌過重，爰依刑法第五十九條之規定，減輕其刑。爰審酌被告犯後坦承犯行，尚
    有悔悟之心，及其犯罪之動機、目的、手段、所生危害等其他一切情狀，量處如
    主文所示之刑。末查被告前未曾受有期徒刑以上刑之宣告，因一時難耐已成癮之
    吸膠習慣，致觸犯本案犯行，且被告有正當職業，經此起訴審判及科刑之教訓，
    當知所警惕，而無再犯之虞，本院認為所宣告之刑，以暫不執行為適當，併諭知
    緩刑五年，以啟自新。
據上論斷，依刑事訴訟法第二百九十九條第一項、第三百條，刑法第三百二十九條、
、第三百二十八條第一項、第五十九條、第七十四條第一款，判決如主文。
本案經檢察官王以文到庭執行職務。
中      華      民      國      九十     年     五      月      一      日
                                臺灣桃園地方法院刑事第二庭
                                    審判長法  官  王  兆  飛
                                          法  官  王  美  玲
                                          法  官  李  桂  英
右正本證明與原本無異。
如不服本判決，應於判決送達後十日內向本院提出上訴狀( 應附繕本 )，上訴於
臺灣高等法院。
                                          書記官  梁  麗  雲
中      華      民      國     九十      年    五      月      二  日
附錄本案論罪科刑法條全文：
刑法第三百二十九條
竊盜或搶奪，因防護贓物、脫免逮捕或湮滅罪證而當場施以強暴、脅迫者、以強盜論
。


司法院資訊處製作；財團法人民間司法改革基金會備份。
